---
title: "Gráficos en R"
author: "Javier Adanaqué"
date: "March 24, 2017"
output:
  pdf_document:
    df_print: kable
abstract: "Se muestran los gráficos aprendidos en clase usando data salarial en un contexto académico. Se agregan algunas conclusiones básicas basadas en los gráficos con el único objetivo de darle sentido a los gráficos, sin intentar ser exhaustivos al respecto."
fontsize: 12pt
classoption: "a4paper"

header-includes:
- \usepackage[spanish]{babel}
---

```{r setup, include=FALSE}
knitr::opts_chunk$set(echo = TRUE, cache = TRUE)
library(dplyr)
```

# Introducción

El objetivo del presente artículo es mostrar los gráficos aprendidos en clase. Para ello se está usando la data de salarios otorgada en clase junto a otros datasets.

Exploraremos los datos gráficamente, mostrando el código usado para llegar a ellos.

Cabe recalcar que de ninguna manera se pretende ser exhaustivo con el análisis o conclusiones, sólo se busca replicar los gráficos y aprender de ellos.

# Data

Para trabajar los gráficos, se está usando la data `SALARIOS.txt`, ubicada entre los datasets
distribuidos para la clase.

```{r data}
salarios <- read.table("data/SALARIOS.txt", header = T)
head(salarios)
```

Como se puede observar en las primeras seis observaciones, nos muestra información salarial en un ámbito académico.

Descripción de variables:

\newpage

- `rank`: Variable categórica con niveles: AssocProf (Associate Professors), AsstProf (Assistant Professors) and Prof (Professors).
- `discipline`: Variable categórica con niveles: A (“theoretical” departments) o B (“applied” departments).
- `yrs.since.phd` años desde que obtuvo el PhD.
- `yrs.service` años de servicio.
- `sex`: Variable categórica con niveles: Female o Male.
- `salary` salario de nueve meses, en dólares.

# Distribución de Datos Univariados

Para entender nuestra data, uno de los primeros pasos suele ser explorar cada una de nuestras variables, de manera univariada. Para ello tenemos varias opciones; sin embargo, acá nos concentraremos en las siguientes:

- [Histogramas]
- [Boxplots]
- [Beanplot]
- [Vioplot]

## Histogramas

Los histogramas agrupan una variable numérica en intervalos y nos devuelve la cantidad de observaciones en cada intervalo, representando cada cantidad en la altura de las barras:

```{r histograma_baseR, fig.cap="Histograma de salarios usando R nativo"}
# R Nativo
hist(salarios$salary,
     main = "Salarios de Profesores Universitarios en USA",
     xlab = "Salario en USD", ylab = "Frecuencia")
```

```{r histograma_lattice, fig.cap="Histograma de salarios usando el paquete Lattice"}
# Lattice
library(lattice)
histogram(~salary, data = salarios, type = "count",
          main = "Salarios de Profesores Universitarios en USA",
          xlab = "Salarios en USD", ylab = "Frecuencia")
```

\newpage

Se puede observar que la distribución es positivamente asimétrica, resultado común casi siempre que trabajamos con data salarial. Esto se debe a que siempre existen unos pocos que ganan mucho más que la mayoría. En este caso en particular, la mayoría se encuentra alrededor de `r median(salarios$salary)` (la mediana).

A veces es útil observar la distribución condicionada a alguna otra variable categórica. Observemos cómo se distribuyen
los salarios condicionados al rango del profesor/investigador:

```{r histograma_condicionado, fig.cap="Histograma de salarios según rango"}
histogram(~salary | rank, data = salarios, type = "count",
          main = "Salarios de Profesores Universitarios en USA",
          xlab = "Salarios en USD", ylab = "Frecuencia")
```

Podemos observar claramente 2 cosas:

- La mayoría de la data se encuentra bajo el rango "Prof" (Professor).
```{r freqtab_rank, echo=FALSE}
count(salarios, rank) %>% rename(Frecuencia = n)
```

- Aquellos que se encuentra bajo el rango "Prof" pueden llegar a ganar mucho más que aquellos que se
encuentran en otro rango.

Podríamos seguir analizando más esta distribución, condicionándola a otras variables; sin embargo, lo dejaremos ahí
debido a que ya quedó clara la utilidad de hacer este tipo de gráficos condicionados.

## Boxplots

Los Boxplots o, en español, Gráficos de Cajas son gráficos muy útiles que nos muestran la distribución
de los datos, pero sin agruparla. Nos brinda, de manera concisa, 5 características de la distribución de interés:

- 1er. cuartil
- Mediana
- 3er. cuartil
- Rango intercuartil (IQR)
- Outliers

```{r boxplot, fig.cap="Boxplot con R nativo"}
par(mar = c(0.5, 4, 4, 1))
boxplot(salarios$salary,
        main = "Salarios de Profesores Universitarios en USA",
        xlab = NULL, ylab = "Frecuencia")
par(mar = c(5.1, 4.1, 4.1, 2.1))
```

Al igual que con los histogramas, condicionemos nuestros boxplot a una variable categórica. En este caso
usaremos una variable distinta, sexo.

```{r boxplot_lattice, fig.cap="Boxplot de salarios según el sexo del profesor, usando Lattice"}
bwplot(salary~sex, data = salarios,
       main = "Salarios de Profesores Universitarios en USA",
       ylab = "Salarios en USD")
```

Ahora consideremos una 3ra. variable, `discipline`, cuyos niveles son `A` (departamentos "teóricos") y `B`
(departamentos "aplicados").

```{r boxplot_lattice_3var, fig.cap="Boxplot de salarios según el sexo y disciplina del profesor, usando Lattice"}
bwplot(salary~sex | discipline, data = salarios,
       main = "Salarios de Profesores Universitarios en USA",
       ylab = "Salarios en USD")
```

Claramente, las profesoras (sexo femenino) suelen ganar menos que los profesores (masculino) y las distribuciones son similares entre los departamentos "teóricos" y "aplicados", aunque los "aplicados" (`B`) parecen ganar más.

\newpage

## Beanplot

Los Beanplots son muy similares a los Boxplots, con la excepción de que en vez de graficarte una caja al centro (IQR),
te grafican la densidad a lo largo de la distribución. Veamos un ejemplo:

```{r beanplot_salary_sex, fig.cap="Boxplot (izquierda) y Beanplot (derecha) de salarios según el sexo del profesor."}
par(mfrow = c(1, 2))
library(beanplot)
boxplot(salary~sex, data = salarios, ylim = c(50000, 250000))
beanplot(salary~sex, data = salarios, ylim = c(50000, 250000),
         beanlines = "median", overallline = "median", log = "",
         col = c("black", "white", "black", "red"))
```

\newpage
## Vioplot

Los Violin Plots son muy similares a los Beanplots, pero no nos muestran las valores observados de manera individual.

```{r vioplot_salary_sex, fig.cap="Beanplot (izquierda) y Violin Plot (derecha) de salarios según el sexo del profesor."}
library(vioplot)
par(mfrow = c(1, 2))
beanplot(salary~sex, data = salarios, ylim = c(50000, 250000),
         beanlines = "median", overallline = "median", log = "",
         col = c("black", "white", "black", "red"))
vioplot(salarios$salary[salarios$sex == "Female"],
        salarios$salary[salarios$sex == "Male"],
        col = "lightgray",
        ylim = c(50000, 250000),
        names = c("Female", "Male"))
```

\newpage

# Análisis de Datos Multivariantes

## Diagramas de Dispersión

Los Diagramas de Dispersión nos permiten observar la relación entre dos variables cuantitativas, graficando cada variable en un eje diferente de nuestro gráfico.

```{r scatterplot1, fig.cap="Diagrama de Dispersión simple usando R Nativo"}
plot(salarios$yrs.since.phd, salarios$salary, pch=19,
     xlab = "Años desde el PhD.",
     ylab = "Salario")
```

También podemos hacer el mismo análisis, condicionando la relación a diferentes variables categóricas, e.g., `sexo`:

```{r scatterplot_condicionado, fig.cap="Diagrama de Dispersión según sexo usando Lattice"}
xyplot(salary ~ yrs.since.phd | sex, data = salarios)
```

Observamos claramente, de nuevo, que existen pocas observaciones de mujeres. Sin embargo, en ambos casos observamos una relación positiva entre el salario y los años desde que se obtuvo el PhD., aunque débil debido a la gran dispersión en las observaciones.

## Gráficos de Correlación.

Las matrices de correlación son útiles, pero cuando tenemos muchas variables a veces es útil visualizarlas, y para ello tenemos los gráficos de correlación (`corrplot`).

Lamentablemente, nuestra data de salarios sólo tiene 3 variables cuantitativas, así que usaremos esas para nuestro gráfico de correlación:

```{r corrplot1}
library(corrplot)
cor_salarios <- cor(salarios[, c("yrs.since.phd", "yrs.service", "salary")])
corrplot(cor_salarios, method = "ellipse")
```

```{r corrplot_mixed}
corrplot.mixed(cor_salarios, lower = "ellipse", upper = "number")
```

# Conclusión

El uso de gráficos es muy útil para análisis exploratorio. A nosotros nos sirvió bastante para sacar algunas conclusiones preliminares que luego podríamos analizar más a fondo usando diferentes herramientas/técnicas estadísticas.
