---
title: "Métodos Paramétricos y No Paramétricos"
author: "Javier Adanaqué"
date: "March 31, 2017"
output:
  pdf_document:
    df_print: kable
abstract: "Se muestran los gráficos aprendidos en clase usando data salarial en un contexto académico. Se agregan algunas conclusiones básicas basadas en los gráficos con el único objetivo de darle sentido a los gráficos, sin intentar ser exhaustivos al respecto."
fontsize: 12pt
classoption: "a4paper"

header-includes:
- \usepackage[spanish]{babel}
---

```{r setup, include=FALSE}
knitr::opts_chunk$set(echo = TRUE, cache = TRUE)
library(dplyr)
```

# Introducción

El objetivo del presente artículo es mostrar los gráficos aprendidos en clase. Para ello se está usando la data de salarios otorgada en clase junto a otros datasets.

Exploraremos los datos gráficamente, mostrando el código usado para llegar a ellos.

Cabe recalcar que de ninguna manera se pretende ser exhaustivo con el análisis o conclusiones, sólo se busca replicar los gráficos y aprender de ellos.

# Data

Para trabajar los gráficos, se está usando la data `SALARIOS.txt`, ubicada entre los datasets
distribuidos para la clase.

```{r data}
salarios <- read.table("data/SALARIOS.txt", header = T)
head(salarios)
```